【裁判字號】    97,易,873
【裁判日期】    971008
【裁判案由】    詐欺
【裁判全文】
臺灣高雄地方法院刑事判決          97年度易字第873號
公  訴  人  臺灣高雄地方法院檢察署檢察官
被      告  乙○○
上列被告因詐欺案件，經檢察官聲請以簡易判決處刑（96年度偵
字第22555 號），本院認不宜簡易判決處刑，改依通常程序審理
，並判決如下：
    主  文
乙○○幫助犯詐欺取財罪，處有期徒刑伍月，如易科罰金，以新
臺幣壹仟元折算壹日。
    事  實
一、乙○○雖可預見詐騙集團等不法份子經常利用他人所申請之
    存款帳戶、提款卡及密碼，誘騙被害人以轉帳等方式將金錢
    匯入帳戶，以獲取不法利益並逃避執法人員之追查，亦知提
    供金融帳戶之存摺、提款卡及密碼予陌生人士使用，常與財
    產犯罪密切相關，可能被詐騙犯罪集團所利用以遂其詐欺犯
    罪之目的，竟容任所提供之帳戶被犯罪集團用以詐欺取財，
    而基於縱有人以其金融帳戶實施財產犯罪，亦不違背其本意
    之幫助犯意，於民國96年5 月25日，在高雄縣鳳山市○○路
    之麥當勞速食餐廳內，將其所有向華南商業銀行五甲分行（
    下稱華南銀行）所申辦帳號000000000000號帳戶之存摺、印
    章、密碼交付予真實姓名、年籍不詳之成年男子，旋經某詐
    騙集團成員以不詳方式取得乙○○所提供之上開帳戶後，基
    於意圖為自己不法之所有，於96年5 月30日上午8 時許，撥
    打電話予甲○○，並佯稱甲○○有一部車輛出問題，且檢調
    單位已經傳喚你二次未到，可能會凍結資產，需匯款始能解
    決云云，致甲○○陷於錯誤，遂依其指示於同日至新竹國際
    商業銀行將其存款新臺幣（下同）45萬元匯至被告前揭金融
    帳戶內，而詐騙得逞。嗣因甲○○察覺受騙，報警處理，乃
    循線查悉上情。
二、案經甲○○訴由高雄縣政府警察局移送臺灣高雄地方法院檢
    察署檢察官偵查聲請簡易判決處刑。
    理  由
一、證據能力部分：
    按被告以外之人於審判外之陳述，雖不符同法第159 條之1
    至之4 規定，而經當事人於審判程序同意作為證據，法院審
    酌該言詞陳述或書面陳述作成時之情況，認為適當者，亦得
    為證據，此亦據同法第159 條之5 第1 項規定明確。查本案
    所引用之證據資料（詳後引證據），其中屬傳聞證據部分，
    因被告及檢察官均同意可作為證據使用，本院審酌該證據作
    成之情況，並無違法取得之情形，認以之作為證據，應屬適
    當，均有證據能力。
二、訊據被告乙○○固於警詢、偵查及本院審理時坦承有於上揭
    時、地將上開帳戶之存摺、印章、密碼等資料提供該不詳成
    年男子之事實，惟矢口否認有何幫助詐欺取財之犯意，辯稱
    ：伊係因家中缺錢，於報紙上看到信用貸款之廣告而聯繫一
    位自稱「李小姐」之成年女子，「李小姐」要伊先到銀行開
    戶，伊於開戶當天晚上與「李小姐」聯絡，「李小姐」向伊
    表示現在沒空，會請同事過來拿帳戶資料，並與伊約在鳳山
    市之麥當勞，伊即將該帳戶之存摺、印章、密碼及其身分證
    與健保卡影本交付與「李小姐」之同事，伊係誤信對方會為
    其辦理貸款，不知道伊之帳戶會提供予詐騙集團使用云云。
    經查：
（一）被告所交付之上開其名下，確為其本人親自所開立之帳戶
      ，且告訴人甲○○係於96年5 月30日8 時許遭詐騙集團詐
      騙而將款項45萬元匯入被告上開帳戶乙節，業為被告所不
      爭執（審易卷第13頁），並據證人即告訴人甲○○於警詢
      中指述歷歷（偵卷第8 頁），復有華南銀行客戶基本資料
      、開戶印鑑卡、交易明細、新竹國際商業銀行匯款副通知
      書各1 份（偵卷第11至13頁）在卷可稽，堪認被告上開帳
      戶確遭不詳之詐騙集團使用於詐欺取財無疑。
（二）證人即被告友人胡曉娸固於本院調查中證述被告使用其手
      機門號0000000000號與報紙廣告上之「李小姐」聯絡，在
      旁有聽見被告與對方洽談辦理貸款所需證件資料，並與被
      告一起在麥當勞將存摺等資料交給對方等語（簡卷第54、
      55頁），又互核被告所提出報紙廣告1 份（偵卷第21頁）
      所記載李小姐之電話門號0000000000，及依該門號之雙向
      通聯記錄顯示，0000000000號門號確分別於96年5 月24日
      、25日發話與「李小姐」所持用之該門號。然查：
    1.被告於偵查中自承：之前至聯邦銀行洽貸款事宜，但因無
      法提供在職證明及扣繳憑單，所以無法辦理貸款等情（偵
      卷第18頁），此亦據證人胡曉娸於本院調查中結證明確（
      簡卷第55頁）；再依被告於本院審理中供承：曾向聯邦銀
      行、新竹商業銀行辦理信用卡，並積欠該2 銀行各2 萬元
      、3 萬元之卡債等情（易卷第21頁），顯見被告與在本案
      發生前，已有與銀行往來之經驗，且已知悉一般申辦銀行
      貸款之流程；又依被告所提出上開報紙廣告之內容記載：
      「專辦銀行個人信貸」、「專員全程陪同. 親洽銀行辦理
      . 撥款快速」，可見上開貸款廣告仍係標明向一般銀行申
      請貸款，而非地下錢莊或其他機構，此亦為被告所明知，
      業據被告於本院審理中陳明在卷（易卷第23頁），則被告
      既明白自身條件已無法自銀行貸得款項，其顯無理由相信
      透過「李小姐」即有辦法向銀行申貸款項成功。
    2.又辦理信用貸款係於貸款經核准後將所核貸之金額撥入金
      融帳戶內以供使用，被告如需他人代辦信用貸款，僅需將
      申貸所需證明文件及匯款帳號提供與對方即可，本毋須將
      帳戶之存摺、印章及提款密碼交予他人，被告既知悉銀行
      貸款流程，且於本院審理中亦供明：前往聯邦銀行詢問時
      ，只說要身分及財力證明文件等語（易卷第23頁），就此
      應知之甚詳。然本件「李小姐」卻向被告收取該帳戶之存
      摺、印章、提款卡，明顯與一般貸款流程有違。被告何能
      不起疑？另本件依被告所供係於晚上約在麥當勞前面交付
      相關存摺、印章、密碼等資料，亦與上開貸款廣告所載「
      專員全程陪同. 親洽銀行辦理」之描述內容不同。以被告
      於案發後之96年8 月20日偵訊中，尚能提出當時貸款之廣
      告，顯見其應為謹慎行事之人，其於依廣告所示電話聯絡
      之前，已詳閱廣告內容，則其於與「李小姐」接洽前，主
      觀理應預期本案貸款流程係「專員全程陪同. 親洽銀行辦
      理」，則於實際接洽後，對於「李小姐」不僅未派員陪同
      被告開戶，甚至僅於夜間在銀行以外之地點向被告收取帳
      戶等顯然與貸款廣告所載流程不同之情，被告何以未能當
      場提出質疑或及時發現其中有偽？再上開帳戶於被告交付
      時縱有餘額，惟果本件確屬代辦貸款，「李小姐」理應於
      取得貸款後將款項匯入被告上開帳戶，並將帳戶資料返還
      予被告，該帳戶內所有之金錢最終仍回到被告手中，本毋
      庸多此一舉將帳戶內之餘額另行以現金交還被告，然證人
      胡曉娸於本院調查時竟證稱對方見被告上開帳戶內有餘額
      1100元，即拿出該等現金與被告等語（簡卷第54頁），此
      種舉止動作顯然已明示與被告結清帳戶之意，更與待辦貸
      款之情不符，被告至此更顯可預見「李小姐」亦無欲返還
      其帳戶之存摺、印章。
    3.況被告並不認識「李小姐」，而係從報紙廣告聯繫並相約
      見面，其未曾詢問「李小姐」或其委託前來收取帳戶之男
      子住處或審閱其身分證以確認其身分即將存簿、印章、密
      碼等交付，業據被告供承在卷（易卷第23頁）；且如一併
      將存摺、印章、密碼交付他人，該人即可隨時提領帳戶之
      內之金錢，自亦為被告所明知（易卷第23頁），則被告果
      需要該筆貸款，其理應審慎確認「李小姐」或其同事之真
      實姓名、人別並掌握其行蹤，以確保可以自「李小姐」處
      取得借貸款項後，始交付相關帳戶資料，然被告竟甘冒「
      李小姐」或其同事可能行蹤不明而將貸得款項侵占入己之
      風險，將其帳戶存摺、密碼、印章等資料交付素不相識且
      無法確知真實姓名、住處之人，均與辦理貸款之常情有違
      。
（三）況按金融存款帳戶攸關存戶個人財產權益之保障，非與本
      人有密切關係，一般人皆不致輕易提供他人使用，且一般
      人向金融機構開設帳戶，並無任何法令之限制，只須提出
      身分證、印章即可辦理開戶申請，此亦為眾所週知之事實
      ，參以近年來利用人頭帳戶以行詐騙或恐嚇取財之事時有
      所聞，報章雜誌及新聞均多所宣導，是避免此等專屬性甚
      高之金融機構帳戶被不法行為人利用為詐財之工具，應係
      一般生活認知所易於體察之常識，則茍見他人不自己申請
      開立帳戶，反係蒐集不特定人之帳戶使用，衡情應當可預
      見收集之帳戶乃可能被利用為與財產有關之犯罪工具，且
      被告教育程度亦有國小畢業，精神智力正常，對此自難諉
      為不知或無從預見。
（四）是縱本件依證人胡曉娸所證及通聯顯示內容，被告確有因
      貸款事件與「李小姐」接洽，然此間過程有諸多與一般貸
      款流程有異之處，該等疑點亦均為被告主觀上所得發覺、
      知悉，可而預見該等貸款應僅為名目，意在取得被告帳戶
      供他人使用，然被告竟仍率爾將帳戶交付，顯見其係因需
      款孔急，而基於縱該帳戶供人使用於施行詐騙而使被害人
      匯款至其帳戶亦不違其本意之未必故意，將該等帳戶交付
      他人至明，被告上開所辯，要係事後卸責之詞，不足採信
      。本件事證明確，被告幫助詐欺取財之犯行堪以認定，應
      依法論科。
三、按刑法上之幫助犯，係對於犯罪與正犯有共同之認識，而以
    幫助之意思，對於正犯資以助力，而未參與實施犯罪之行為
    者而言。本件被告提供其所有上開帳戶之存摺、印章、密碼
    予上揭不詳之詐騙集團使用，使上開詐騙集團成員得遂行其
    詐欺取財之犯行，係對於詐騙集團成員遂行詐欺取財犯行資
    以助力。核被告所為，係犯刑法第30條第1 項、第339 條第
    1 項幫助詐欺取財罪，爰依刑法第30條第2 項規定，按正犯
    之刑減輕之。爰審酌被告將其帳戶提供他人詐欺取財使用，
    紊亂社會正常交易秩序，並使不法之徒藉此輕易詐取財物，
    檢警難以追查緝捕，所造成之危害非輕，行為殊不足取，又
    其犯後僅坦承提供帳戶之事實，且仍飾詞狡辯，顯無悔意，
    惟念其並無前科，有臺灣高等法院被告前案紀錄表1 份在卷
    足稽，及被害人所遭受詐騙之金額等一切情狀，量處如主文
    所示之刑，併審酌被告為國小畢業，在漁港工作，月入約1
    、2 萬元及其犯罪情節，諭知如主文所示易科罰金之折算標
    準，以示懲儆。
據上論斷，依刑事訴訟法第299 條第1 項前段，刑法第30條、第
339 條第1 項、第41條第1 項前段，刑法施行法第1 條之1 ，判
決如主文。
中    華    民    國    97    年    10    月     8    日
                  刑事第十三庭  審判長法  官   唐照明
                                      法  官   楊國煜
                                      法  官   黃苙荌
以上正本證明與原本無異。
如不服本判決應於收受本判決後10日內向本院提出上訴書狀，並
應敘述具體理由，如未敘述上訴理由者，應於上訴期間屆滿後20
日內補提理由書狀於本院（均須按他造當事人之人數附繕本）「
切勿逕送上級法院」。
中    華    民    國    97    年    10    月     8    日
                                      書記官   廖佳玲
附錄論罪科刑法條：
中華民國刑法第339條
意圖為自己或第三人不法之所有，以詐術使人將本人或第三人之
物交付者，處5 年以下有期徒刑、拘役或科或併科1 千元以下罰
金。
以前項方法得財產上不法之利益或使第三人得之者，亦同。
前二項之未遂犯罰之。


司法院資訊處製作；財團法人民間司法改革基金會備份。
